臺灣臺南地方法院民事裁定            100年度監宣字第115號
聲  請  人  吳明煌
相  對  人  吳宜芩
上列聲請人聲請吳宜芩受監護宣告事件，本院裁定如下：
    主      文
宣告吳宜芩（女，民國○○年○月○○日生、身分證統一編號：Ｚ000
000000號，住臺南市○○區○○路1段68巷9號）為受監護宣告之
人。
選定吳明煌（男，民國○○年○月○○日生、身分證統一編號：Ｚ0000
00000號，住臺南市○○區○○路1段68巷9號）為受監護宣告之
人吳宜芩之監護人。
指定吳書瑀（女，民國○○年○月○○日生、身分證統一編號：
Ｚ000000000號，住臺南市○○區○○路1段68巷9號）為會同開具
財產清冊之人。
聲請程序費用新臺幣壹仟元由受監護宣告之人吳宜芩負擔。
    理      由
一、本件聲請意旨略以：聲請人之長女吳宜芩自民國○○年○月○○
    日出生後5、6個月因發高燒而致腦部損傷，到現在從未說話
    ，飲食用吞的，無法咀嚼，經成大醫院醫師診斷為先天性頑
    固癲癇伴有極重度智能不足，結節硬化症，並領有身心障礙
    手冊，聲請人之長女因此意識不清，不能為意思表示及受意
    思表示，亦不能辨識其意思表示之效果，大都躺臥在床，雖
    然可以下床，但時間短暫，生活無法自理，爰依民事訴訟法
    第597條之規定，聲請對吳宜芩為監護宣告。又聲請人吳明
    煌為吳宜芩之父親，吳書瑀為吳宜芩之胞妹，爰聲請鈞院選
    定聲請人吳明煌為吳宜芩之監護人，並指定吳書瑀為會同開
    具財產清冊之人等語。
二、按對於因精神障礙或其他心智缺陷，致不能為意思表示或受
    意思表示，或不能辨識其意思表示之效果者，法院得因本人
    、配偶、四親等內之親屬、最近一年有同居事實之其他親屬
    、檢察官、主管機關或社會福利機構之聲請，為監護之宣告
    ，民法第14條第1項定有明文。再按受監護宣告之人應置監
    護人。法院為監護之宣告時，應依職權就配偶、四親等內之
    親屬、最近一年有同居事實之其他親屬、主管機關、社會福
    利機構或其他適當之人選定一人或數人為監護人，並同時指
    定會同開具財產清冊之人。又法院選定監護人時，應依受監
    護宣告之人之最佳利益，優先考量受監護宣告之人之意見，
    審酌一切情狀，並注意下列事項：(一)受監護宣告之人之身心
    狀態與生活及財產狀況。(二)受監護宣告之人與其配偶、子女
    或其他共同生活之人間之情感狀況。(三)監護人之職業、經歷
    、意見及其與受監護宣告之人之利害關係。(四)法人為監護人
    時，其事業之種類與內容，法人及其代表人與受監護宣告之
    人之利害關係，民法第1110條、第1111條第1項、第1111條
    之1亦定有明文。
三、經查：
（一）聲請人吳明煌係相對人吳宜芩之直系血親尊親屬，業據聲
      請人提出戶籍謄本1份在卷可稽，揆諸上開規定，本件聲
      請人聲請對吳宜芩為監護之宣告，自屬有據。
（二）又聲請人主張吳宜芩自出生後5、6個月因發高燒致腦部損
      傷，經醫師診斷為先天性頑固癲癇伴有極重度智能不足，
      結節硬化症，因此意識不清，不能為意思表示及受意思表
      示，亦不能辨識其意思表示之效果，大都躺臥在床，雖然
      可以下床，但時間短暫，生活無法自理，亦據聲請人提出
      國立成功大學醫學院附設醫院出具之診斷證明書1件為證
      ，復經本院囑託行政院衛生署台南醫院黃隆山醫師對吳宜
      芩所為精神鑑定結果認：「一般醫學檢查：個案意識呈呆
      僵狀態，對問話無法回答，必須靠他人協助進食、鼻胃管
      幫忙進食，四肢無力，無法自我行動，大小便及個人衛生
      須他人完全協助。精神檢查方面：個案的注意力、判斷能
      力、對人時地的定向感、記憶能力、計算能力及抽象思考
      能力均有明顯缺失。綜合以上之情形，此為腦病變後遺症
      合併極重度智能不足的個案，個案呈現明顯的能力障礙，
      自我照顧能力明顯不足，並有心智缺陷、智慧障礙及腦病
      變後遺症，致不能為意思表示或受意思表示，亦不能辨識
      其意思表示之效果，且接受治療後回復可能性甚低，因而
      不能管理自己財產，可為監護宣告」等語，有100年7月13
      日訊問筆錄附卷可佐。是聲請人聲請對吳宜芩為監護宣告
      為有理由，應予准許。
四、次查，聲請人吳明煌為吳宜芩之父親，且經吳宜芩之親屬團
    體會議推定為吳宜芩之監護人等情，業據聲請人提出戶籍謄
    、親屬團體會議紀錄、親屬團體會議推定監護人說明書、親
    屬系統表在卷可按，本院復參酌受監護宣告人吳宜芩之所有
    事項目前均由聲請人吳明煌處理，且聲請人復表示願意擔任
    受監護宣告人吳宜芩之監護人，是認由聲請人吳明煌任監護
    人最能符合受監護宣告人吳宜芩之最佳利益，爰選定聲請人
    吳明煌為受監護宣告人吳宜芩之監護人。又吳書瑀係吳宜芩
    之胞妹，有戶口名簿影本1件附卷可參，其表示願意擔任受
    監護宣告人吳宜芩之會同開具財產清冊之人並實際協助吳明
    煌一起照顧受監護宣告人吳宜芩，復經受監護宣告人吳宜芩
    之親屬團體會議同意由其擔任會同開具財產清冊之人，是衡
    情吳書瑀應會本於受監護宣告人吳宜芩之最佳利益，與監護
    人共同開具財產清冊，本院爰指定吳書瑀為會同開具財產清
    冊之人，以利監護事宜之執行。
五、依民事訴訟法第608條第1項，裁定如主文。
中    華    民    國  100    年    7    月      15    日
                     家事法庭法官  謝瑞龍
上正本證明與原本無異
如不服本裁定關於選定監護人及指定會同開具財產清冊之人等部
分，應於送達後十日內向本院提出抗告狀，並繳納抗告費新臺幣
1,000元；其餘關於宣告監護之部分，不得抗告。
中    華    民    國   100    年    7     月    18    日
                           書記官  陳玉果